【裁判字號】    90,訴,924
【裁判日期】    900816
【裁判案由】    誣告
【裁判全文】
臺灣板橋地方法院刑事判決                            九十年度訴字第九二四號
    公  訴  人  臺灣板橋地方法院檢察署檢察官
    被      告  丙○○
                乙○○
                丁○○
右列被告因誣告案件，經檢察官提起公訴（八十九年度偵字第一四九五六號），本院
判決如左：
    主  文
丙○○、乙○○、丁○○共同連續意圖他人受刑事處分，向該管公務員誣告，丙○○
處有期徒刑捌月；乙○○、丁○○均為累犯，各處有期徒刑拾月。
    事  實
一、丁○○自民國（下同）七十四年起，陸續犯有竊盜、贓物、妨害家庭、偽造文書
    妨害自由等罪，最後一次係因恐嚇案件，經臺灣高等法院於八十七年八月二十七
    日判處有期徒刑五月確定，八十七年十月二十三日易科罰金執行完畢。乙○○因
    麻醉藥品管理條例案件，經臺灣臺南地方法院於八十六年二月二十四日，判處有
    期徒刑四月確定，八十六年九月十二日執行完畢。二人均不知悔改，與丙○○（
    即丁○○之弟）三人均明知八十六年間，牟務卿係與渠等賭博，積欠賭債未返還
    而開立附表編號一至四所示本票，並未於八十六年間，向丙○○、乙○○購買輪
    胎或汽車材料未給付貨款及受丁○○之委託代購汽車而收受新台幣（下同）五十
    萬元為定金，卻未依約代購車輛，訂金亦未返還，竟基於意圖使牟務卿受刑事處
    分之概括犯意聯絡，先由丙○○於八十七年九月二十四日具狀向有偵查犯罪權限
    之臺灣板橋地方法院檢察署檢察官誣告：牟務卿於八十六年間向其購買輪胎一批
    ，未依約給付貨款，並提出牟務卿所簽發，如附表編號一、二所示本票為證。再
    由乙○○於八十七年十一月二十六日具狀向有偵查犯罪權限之臺灣桃園地方法院
    檢察署檢察官誣告：牟務卿於八十六年間向其購買汽車零件一批，未依約給付貨
    款，並提出牟務卿所簽發，如附表編號三、四所示本票為證，經臺灣桃園地方法
    院檢察署檢察官以牟務卿另涉有詐欺案件，在臺灣板橋地方法院檢察署偵查中，
    移轉予臺灣板橋地方法院檢察署併予偵查。末由丁○○於八十七年十二月十五日
    具狀向有偵查犯罪權限之臺灣板橋地方法院檢察署檢察官誣告：牟務卿於八十六
    年八月初，受其委託代購價值三百餘萬元之賓士車，由其交付五十萬元定金予牟
    務卿後，牟務卿未依約代買，亦未退還前開訂金，並提出牟務卿所簽發，如附表
    編號三所示本票為證。嗣經臺灣板橋地方法院檢察署檢察官以犯罪嫌疑不足，於
    八十八年十一月四日，以八十八年度偵緝字第七七五號對牟務卿為不起訴處分，
    並於偵查上開案件中查悉上情。
二、案經臺灣板橋地方法院檢察署檢察官簽分後偵查起訴。
    理  由
一、訊據被告丙○○、乙○○、丁○○均矢口否認有何誣告犯行，被告丙○○辯稱：
    牟務卿確實有欠伊汽車材料貨款云云；乙○○辯稱：告訴狀上之簽名、指印雖係
    伊所有，但書狀非伊所寫，伊並未對牟務卿提出告訴云云；丁○○辯稱：牟務卿
    確有向其收受五十萬元之車款定金，嗣未訂車亦未退還而簽發本票交伊收受，告
    訴狀所附本票與乙○○告訴狀所附相同，係因影印時不慎弄混了云云。惟查：
  (一)被告丙○○、乙○○以被害人牟務卿購買貨物未付款為由，分別對之提起詐欺告
    訴，被告丁○○以被害人牟務卿收受其購買汽車之訂金，未為其購車為由，對之
    提起背信告訴，分別有告訴狀各一紙、附表所示本票在卷可稽，雖被告乙○○辯
    稱，未對牟務卿提出告訴，惟伊亦承認告訴狀上之簽名指印為伊所有，且丙○○
    於偵查中供稱：我及乙○○告訴的是同件，後來我再叫他幫我再告（參見臺灣板
    橋地方法院檢察署八十八年度偵緝字第七七五號第十九頁背面），顯見乙○○對
    牟務卿之告訴，亦係出自乙○○之本意。而被告三人對牟務卿之前開告訴業經臺
    灣板橋地方法院檢察署檢察官以犯罪嫌疑不足，於八十八年十一月四日，以八十
    八年度偵緝字第七七五號對牟務卿為不起訴處分，亦有不起訴分書在卷可稽。
  (二)牟務卿於被告三人告訴其詐欺、背信案件中雖坦承附表所示本票係渠所簽發，惟
    否認向被告丙○○、乙○○購買汽車材料，及向丁○○收取訂金，陳稱：前開本
    票是欠被告的賭資，在台北縣新莊市○○路他們經營的ＫＴＶ樓上賭十三張，輸
    了五十萬元，簽給丙○○、乙○○二人，時間在八十六年三月十五日前約一個多
    月，並未向丙○○、乙○○購買汽車零件，雖曾幫丁○○代買過車，但銀貨兩訖
    ，本件車款是丁○○拿給新莊台明汽車營業員甲○○，我簽那些五十萬元的票都
    是賭博的錢等語（參見臺灣板橋地方法院檢察署八十八年度偵緝字第七七五號第
    八頁背面、第九頁、第二十二頁背面）。且偵查中丙○○陳稱：伊在台北縣新莊
    市○○路四二一號經營公司，但未登記，其與乙○○拆夥時，對牟務卿之債權本
    票各拿各的，牟欠我們一百五十萬元貨款，我分到八十三萬元（參見臺灣板橋地
    方法院檢察署八十八年度他字第二三五五號卷第二十七頁背面），則乙○○應分
    六十七萬元，與二人附於告訴狀之本票金額各一百萬元，不相符合。參以偵查中
    公訴人詢及被告丙○○，伊所經營汽車材料行之名稱、時間、登記資料、上游廠
    商、與合夥人乙○○何時拆夥等情，丙○○均無法回答（參見同前卷二十七頁背
    面），被告乙○○就伊在八十六年九月中旬開始，至八十八年初在桃園市經營汽
    車零件配備業務之詳細地址、牟務卿向之購買貨物之時地、積欠貨款若干、伊所
    寫告訴狀所附之本票係向何人收取、轉交何人、現在何處、為何前開本票與丁○○所提告訴牟務卿背信案件所附本票相同、牟務卿有無積欠丙○○貨款等事項，
    均無法回答（參見同前卷第五十三頁至五十五頁），且無出貨單、送貨單等單據
    可佐，尚難認被告丙○○、乙○○二人有經營汽車零件配備業務之事實，從而牟
    務卿亦無購買貨物未付款之情。雖被告丙○○、乙○○於本院審理時均改稱，二
    人係主僱關係，所營公司未登記云云，顯係互相迴護之詞，自不足採。
  (三)被告丁○○告訴牟務卿於八十六年八月初，受其委託代購價值三百餘萬元之賓士
    車，其交付五十萬元定金予牟務卿後，牟務卿未依約代買，亦未退還前開訂金，
    故簽發表編號三所示本票交被告丁○○。固提出牟務卿所簽發，如附表編號三所
    示本票及牟務卿於八十六年八月十日所簽之載明「牟務卿茲收到丁○○五十萬元
    ，訂購一部賓士Ｓ３２０自小客車，總價三百三十八萬元正，交車時扣除在公司
    險單四十四萬七千三百七十元正，須付二百四十三萬二千六百三十元，請款人牟
    務卿」之切結書為佐。然查，被告丁○○於八十七年十二月十五日提出告訴，八
    十八年一月十二日承辦檢察官即告以告訴狀所附本票之發票日為八十六年三月十
    五日，在其所指之八十六年八月十日交付訂金予牟務卿之前，二者顯有矛盾，丁○○竟答稱拿到票時就這樣，是八十六年八月四日牟務卿在他家交予伊（參見臺
    灣板橋地方法院檢察署八十八年度偵字第二九０號卷第二十六頁背面），至八十
    九年一月二十七日再詢及為何告訴狀內所附本票與乙○○所提告訴狀內之本票相
    同時，始答稱可能在影印時混掉了云云（參見臺灣板橋地方法院檢察署八十八年
    度他字第二三五五號卷第二十八頁），惟並未提出正確之本票供參。衡情牟務卿
    豈有可能簽發同紙本票既向乙○○清償貨款，復於收受車款訂金半年前將前開本
    票持交丁○○返還訂金，乙○○與丙○○並無開設經銷汽車配件業務商店已如前
    述，而丁○○所指牟務卿返還訂金之日期亦與前開本票之發票日互有矛盾，足認
    牟務卿於前開被訴案件中所陳，並無積欠貨款、侵吞訂金情事，附表編號一至四
    所示本票係因積欠被告丙○○、乙○○賭債所簽發，經持交被告三人等語非虛。
    雖被害人牟務卿嗣後翻異前供稱：其確有積欠乙○○、丙○○、丁○○款項，為
    表示一定償還乃簽發多張本票、因當時生意倒了才如是說云云，當屬事後迴護被
    告三人之詞，不足執為被告三人之有利認定。
  (四)雖被告丁○○於本院審理時，有提出附表編號五所示本票，供稱此始係當時牟務
    卿交予伊之本票，惟觀之該紙本票，票面形式、牟務卿之簽名、金額填寫方式均
    與附表編號一至四所示本票不相同，且八十八年一月十二日檢察官即告以本票似
    與其告訴內容不符，仍遲至本院九十年六月一日分案審理後之九十年七月二十三
    日始行提出，實難認該紙本票確係牟務卿當時為返還訂金所開立。再證人甲○○
    於本院審理時證稱：丁○○向我們公司一共買了四部車，有爭執的應該是３Ｇ─
    ２１６８，八十九年五月領牌，是用丙○○的名義購買的，該部車是透過牟務卿
    購買的，我與丁○○認識是透過牟務卿。丁○○在買該車有交五十幾萬的現金給
    公司，在交車之前，丁○○有告訴我說這部車的部分款項要向牟務卿收款，我知
    道牟務卿與丁○○有債務糾紛，但細節我不清楚等語。惟牟務卿另有積欠被告丁○○ＫＴＶ消費款數十萬元，此部分經公訴人認牟務卿在被告丁○○所營ＫＴＶ
    消費三十八萬三千六百七十元未清償，涉有詐欺得利罪嫌，提起公訴，經本院認
    牟務卿無詐欺之故意，且牟務卿與被告丁○○已達成和解，於八十九年五月二十
    三日判處無罪在案，並已確定，有本院八十九年度易字第六一三號判決在卷可參
    。參以前開自小客車雖於八十八年八月二十六日辦理分期付款，卻遲至八十九年
    五月三十日始交車，有該車之汽車新領牌照登記書、賓揚股份有限公司辦理該車
    分期付款票據明細表在卷可參，而該車至八十九年始領車，係因牟務卿晚一年交
    款之故，亦據被告丁○○供承在卷，該車之交款時間與前開牟務卿被訴詐欺罪之
    判決時間相當，是證人甲○○證稱知道二人債務糾紛，丁○○有告訴我說這部車
    的部分款項要向牟務卿收款等語，尚難認即牟務卿有收受丁○○車款訂金未返還
    之事實。
  (五)綜上所述，被告三人犯行事證明確，洵堪認定。
二、核被告丙○○、乙○○、丁○○所為，均係犯刑法第一百六十九條第一項誣告罪
    。被告三人間有犯意聯絡、行為分擔，為共同正犯。被告三人先後三次誣告被害
    人，時間緊接、所犯罪名相同，顯係出於概括之犯意為之，為連續犯，爰依刑法
    第五十六條之規定以一罪論，並加重其刑（起訴書未敘及被告三人為連續犯，茲
    補充之）。被告乙○○、丁○○有事實欄所載之犯罪科刑執行情形，有臺灣高等
    法院檢察署刑案紀錄簡覆表在卷可稽，其受有期徒刑之執行完畢後，五年以內再
    犯有期徒刑以上之本罪，為累犯，應依法遞予加重其刑。爰審酌被告三人犯罪之
    動機、目的、手段，犯罪時所受之刺激及其品性、生活狀況、智識程度、犯罪所
    生之損害，及犯罪後態度等一切情狀，分別量處如主文所示之刑，以示懲戒。
據上論斷，應依刑事訴訟法二百九十九條第一項前段，刑法第二十八條、第五十六條
、第一百六十九條第一項、第四十七條，判決如主文。
本案經檢察官楊仲農到庭執行職務
中      華      民      國    九十      年      八      月     十六     日
                                    台灣板橋地方法院刑事第四庭
                                        法  官  王  敏  慧
右正本証明與原本無異
如不服本判決應於送達後十日內向本院提出上訴狀
                                        書記官  廖  美  紅
中      華      民      國    九十      年      八      月     二十     日
附錄本案論罪科刑法條全文：
刑法第一百六十九條
意圖他人受刑事或懲戒處分，向該管公務員誣告者，處七年以下有期徒刑。
意圖他人受刑事或懲戒處分，而偽造、變造證據或使用偽造變之證據者亦同。
  附表
┌──┬────┬────┬──────┬─────┬────┬────┐
│編號│發票日│到期日  │  金額      │  票號    │ 發票人 │ 提出人 │
├──┼────┼────┼──────┼─────┼────┼────┤
│一  │86.03.15│86.09.30│五十萬元    │CH262051  │ 牟務卿 │丙○○  │
├──┼────┼────┼──────┼─────┤        │        │
│二  │86.03.15│86.09.30│五十萬元    │CH262052  │        │        │
├──┼────┼────┼──────┼─────┤        ├────┤
│三  │86.03.15│86.09.30│五十萬元    │CH262059  │        │乙○○  │
│    │        │        │            │          │        │丁○○  │
├──┼────┼────┼──────┼─────┤        ├────┤
│四  │86.03.15│86.09.30│五十萬元    │CH262060  │        │乙○○  │
├──┼────┼────┼──────┼─────┤        ├────┤
│五  │未載    │86.10.20│五十萬元    │  040856  │        │丁○○  │
└──┴────┴────┴──────┴─────┴────┴────┘


司法院資訊處製作；財團法人民間司法改革基金會備份。
